【裁判字號】    97,審聲,771
【裁判日期】    971121
【裁判案由】    返還提存物
【裁判全文】
臺灣臺北地方法院民事裁定             97年度審聲字第771號
聲  請  人  第一商業銀行股份有限公司
法定代理人  子○○
代  理  人  庚○○
上列聲請人與相對人丙○○、辛○○、己○○、乙○○、癸○○
、戊○○、甲○○、丁○○、壬○○、丑○○間聲請返還提存物
事件，本院裁定如下：
    主  文
聲請駁回。
    理  由
一、本件聲請人聲請返還本院96年度存字第4285號擔保提存事件
    內之擔保物中央政府重大交通建設公債86年度乙類第3期登
    錄債券折合新台幣（下同）330萬元。其陳述略稱：聲請人
    與相對人間假扣押事件，前遵本院68年度全字第666號民事
    裁定提存上開擔保物而聲請對相對人之財產為假扣押在案。
    茲因聲請人之本案訴訟業已敗訴確定，並經本院撤銷假扣押
    裁定及塗銷查封登記，聲請人已定20日以上之期間催告相對
    人行使權利而未行使，為此爰依民事訴訟法第104條第1項第
    3款規定請求返還擔保金云云，並提出假扣押裁定、提存書
    、撤銷假扣押裁定、囑託塗銷查封登記書、假扣押實施前撤
    回執行證明書、本院通知行使權利函、文卷銷毀清冊（以上
    均為影本）等件為證。
二、按訴訟終結後，供擔保人證明已定20日以上之期間，催告受
    擔保利益人行使權利而未行使，或法院依供擔保人之聲請，
    通知受擔保利益人於一定期間內行使權利並向法院為行使權
    利之證明而未證明者，法院應依供擔保人之聲請，以裁定命
    返還其提存物，此於因假扣押所供之擔保，亦準用之，民事
    訴訟法第106條、第104條第1項第3款分別定有明文。而所謂
    「訴訟終結」，在因假扣押所供擔保之情形，因該擔保係為
    保障受擔保利益人因不當假扣押所受損害而設，倘執行法院
    已實施假扣押之執行，則在供擔保人「撤回假扣押之執行」
    前，受擔保利益人所受損害仍可能繼續發生，損害額既未確
    定，自無強令其行使權利之理。故在假扣押所供之擔保，供
    擔保人依民事訴訟法第106條準用同法第104條第1項第3款規
    定，聲請以裁定命返還其擔保金之場合，必待供擔保人已撤
    回假扣押之執行，始得謂與民事訴訟法第104條第1項第3款
    所定之「訴訟終結」相當。又依此規定聲請返還提存物者，
    依上開法條規定，於訴訟終結後定20日以上期間之催告，既
    屬法定要件之一，則該「催告」必須在訴訟終結之後，否則
    不生催告之效力，亦即不能謂訴訟終結前之催告為合法（最
    高法院86年度台抗字第53號、87年度台抗字第234號、第454
    號裁定意旨參照）。
三、本件聲請人主張已於訴訟終結後催告相對人行使權利而未行
    使，為此請求返還提存物，惟經本院調閱本院97年度聲字第
    2422號行使權利卷宗審核結果，相對人丙○○業於民國93年
    7月4日死亡，有戶籍謄本附於該卷宗可稽，該行使權利之通
    知並未合法送達於相對人丙○○之全部繼承人，則該行使權
    利之通知為不合法，自不生合法通知之效力。此外，聲請人
    亦未舉證證明其對於相對人癸○○之假扣押執行程序已終結
    ，或應供擔保之原因消滅，或相對人癸○○已同意返還擔保
    金之情形，從而，聲請人聲請返還提存物，於法尚有未合，
    不應准許。
中    華    民    國    97    年    11    月    21    日
                  民事第六庭    司法事務官  侯美滿
以上正本證明與原本無異。
如不服本裁定，應於送達後10日內，以書狀向本院司法事務官提
出異議。
中    華    民    國    97    年    11    月    22    日
                                書  記  官  廖惠如


司法院資訊處製作；財團法人民間司法改革基金會備份。
